【裁判字號】    96,重訴,80
【裁判日期】    970331
【裁判案由】    損害賠償
【裁判全文】
臺灣雲林地方法院民事判決              96年度重訴字第80號
原      告  國立雲林科技大學
法定代理人  甲○○
訴訟代理人  丙○○
被      告  欣業營造有限公司
法定代理人  乙○○
上列當事人間請求損害賠償事件，本院於民國97年3 月26日言詞
辯論終結，判決如下：
    主      文
被告應給付原告新臺幣貳仟零壹拾萬玖仟捌佰拾元，及自民國
九十七年一月十五日起至清償日止，按年息百分之五計算之利息
。
訴訟費用新臺幣壹拾捌萬捌仟玖佰陸拾捌元由被告負擔。
    事實及理由
一、程序方面：
    (一)本件被告主事務所所在地雖不屬於本院管轄範圍內，惟依
      兩造簽訂之工程合約第20條第3 項約定，雙方合意以原告
      機關所在地之地方法院即本院為第一審管轄法院，合於民
      事訴訟法第24條前段合意管轄規定，合先敘明。
    (二)被告未於言詞辯論期日到場，核無民事訴訟法第386 條各
      款所列情形，爰依原告之聲請，由其一造辯論而為判決。
二、原告起訴主張：
    (一)被告於民國92年12月間，承攬興建原告位於斗六市校區內
      之「設計三管新建工程」（下簡稱系爭工程），並由保險
      人國華產物保險股份有限公司（下簡稱國華公司）為履約
      保險連帶保證人。然被告開工後，於93年7 月間即全面停
      工，原告僅得依契約第27條第1 項第8 款終止承攬契約，
      並於94年1 月間重新招標，由訴外人協誠營造有限公司（
      下稱協誠公司）接手施作，於96年2 月2 日完工驗收。
    (二)依兩造簽訂之工程合約書約定，被告不能履行契約，於契
      約終止後，應如何善後，依約有第27條第4 項「契約經依
      第一款規定或因可歸責於廠商之事由致終止或解除者，機
      關得依其所認定之適當方式，自行或洽其他廠商完成被終
      止或解除之契約；其所增加之費用及損失，由廠商負擔。
      無洽其他廠商完成之必要者，得扣減或追償契約價金，不
      發還保證金。機關有損失者亦同。」第5 項「機關得自通
      知廠商終止或解除契約日起，扣發廠商應得之工程款，包
      括尚未領取之工程估驗款、全部保留款等，並不發還廠商
      之履約保證金。至本契約經機關自行或洽其他廠商完成後
      ，如扣除機關為完成本契約所支付之一切費用或損失、損
      害後有剩餘者，機關應將該差額給付廠商。如有不足者，
      廠商及其連帶保證人應將該差額賠償機關。」
    (三)原告另覓廠商完成工程，原告增加之費用及損失分別為：
      工程費增加新臺幣（下同）27,295,854元，規劃設計監造
      費增加1,142,594 元，工程管理費增加252,651 元，及原
      告代被告繳納之水費7,112 元，總計28,698,211元；依約
      抵充之款項分別為：被告已施作未領取之工程款2,588,38
      1 元，履約保證保險理賠6,000,000 元，總計8,588,381
      元。以上兩項差額為20,109,830元，應由被告賠償原告，
      為此依工程契約提起本件訴訟。
    並聲明：如主文第1 、2 項所示。
三、被告方面：
    被告未於言詞辯論期日到場，亦未提出準備書狀作何聲明或
    陳述。
四、得心證之理由：
    (一)被告於92年12月間承攬原告位於雲林縣斗六市校區內之系
      爭工程，被告於開工後，於93年7 月間無正當理由全面停
      工，符合契約第27條第1 項第8 款「無正當理由而不履行
      契約者」終止承攬契約之事由，被告公司復遷移不明，原
      告遂於93年11月間，以公示送達之方式終止承攬契約，並
      於94年1 月間就上開工程重新招標，由協誠公司接手施作
      ，於96年2 月2 日完工驗收等情，業據原告提出工程合約
      書、本院93年度聲字第395 號准予公示送達裁定、裁定確
      定證明書、國立雲林科技大學工程結算驗收證明書（以上
      均為影本）各1 份為證，堪認定為真實。
    (二)兩造就承攬契約終止後，如何處理違約賠償事宜，於工程
      合約第27條第4 項、第5 項約定「契約經依第一款規定或
      因可歸責於廠商之事由致終止或解除者，機關得依其所認
      定之適當方式，自行或洽其他廠商完成被終止或解除之契
      約；其所增加之費用及損失，由廠商負擔。無洽其他廠商
      完成之必要者，得扣減或追償契約價金，不發還保證金。
      機關有損失者亦同。」「機關得自通知廠商終止或解除契
      約日起，扣發廠商應得之工程款，包括尚未領取之工程估
      驗款、全部保留款等，並不發還廠商之履約保證金。至本
      契約經機關自行或洽其他廠商完成後，如扣除機關為完成
      本契約所支付之一切費用或損失、損害後有剩餘者，機關
      應將該差額給付廠商。如有不足者，廠商及其連帶保證人
      應將該差額賠償機關。」有上開工程合約書在卷可參。從
      而，被告就原告另覓協誠公司完成系爭工程所增加之費用
      及損失，扣除其應得之工程款、履約保證金後，如有不足
      ，應依契約約定賠償原告。
    (三)原告另覓協誠公司完成系爭工程，所增加之工程費用及損
      失，扣除被告應得之工程款、履約保證金之差額為20,109
      ,830元：
      1.原告增加之費用及損失總計28,698,211元：
        (1)被告原承攬工程費為84,500,000元，協誠公司完工之
          結算總價為111,795,854 元，原告增加支出27,295,8
          54元。
        (2)被告原承攬工程之設計監造費為4,709,425 元，因協
          誠公司承包後總工程費增加，設計監造費亦因而增加
          為5,852,019 元，原告增加支出1,142,594 元。
        (3)被告原承攬工程之管理費為1,001,714 元，協誠公司
          施作工程之管理費為1,254,365 元，增加252,651 元
          。
        (4)原告代被告繳交施作工程接用原告學校用水應繳交之
          水費7,112元。
        以上四項總和為28,698,211元。
      2.依約抵充之款項總計8,588,381元：
        (1)被告已施作之工程進度，經建築師公會鑑定為總工程
          之5.3%，結算原告應給付被告之工程款為4,377,637
          元，扣除被告已領取之工程款1,763,156 元，及因被
          告工地擋土牆崩裂，原告代為支出之土方費用26,100
          元，被告尚有2,588,381 元工程款未領取。
        (2)被告就系爭工程投保履約保證保險，保險人國華公司
          因而支付原告6,000,000 元理賠金。
        以上二項總和為8,588,381元
      3.上開原告所增加之工程費用及損失，及被告應得之工程
        款、履約保證金，有原告提出之前揭工程結算驗收證明
        書、規劃設計監造酬金估算表、工程管理費計算表、國
        立雲林科技大學總表（工程標單）、結算明細表（分項
        表）、中央政府各機關工程管理費之用要點、93年5 、
        6 月學生宿舍暨各委外廠商水費分擔表、委外經營廠商
        93年5 、6 月用水計算表、系爭工程實作數量明細表、
        原告93年8 月9 日雲科大總字第0930005418號函文、協
        誠公司證明書、洪清安建築師事務所證明書、統一發票
        各1 份、支出及收入傳票12張、履約保證金保證書、國
        華公司簽發面額1,000,000 元之支票各1 份、原告收受
        履約保證理賠金出具之收據3 張、匯款傳票4 張、被告
        公司變更登記事項卡、被告公司法定代理人乙○○戶籍
        謄本各1 份在卷可證，均堪認定為真實。故原告因被告
        無正當理由不履行契約，終止本件承攬契約後，依契約
        第27條第4 、5 款另覓協誠公司完成系爭工程，因而增
        加之費用及損失共計28,698,211元，被告依約得抵充之
        款項總計為8,588,381 元。從而，被告依契約第27條第
        4 項、第5 項之約定，應賠償原告20,109,830元。
    (四)按遲延之債務，以支付金錢為標的者，債權人得請求依法
      定利率計算之遲延利息，但約定利率較高者，仍從其約定
      ，民法第第233 條第1 項定有明文。被告公司及法定代理
      人因住所遷移不明，經原告聲請向被告公示送達起訴狀繕
      本及言詞辯論通知書，本件起訴狀繕本於96年12月25日公
      示送達於被告及法定代理人，自翌日起算20日即97年1 月
      14日發生送達之效力，故原告依工程合約之約定，請求被
      告應給付20,109,830元，及自訴狀繕本送達之翌日即97年
      1 月15日起至清償日止，按法定利率年息5%計算之利息，
      為有理由，應予准許。
五、原告因本件訴訟，支出裁判費188,968 元，本件被告因受敗
    訴判決，應負擔全部之訴訟費用。爰依民事訴訟法第87條第
    1 項規定，就本件之訴訟費用，依職權併予裁判。
六、訴訟費用負擔之依據：民事訴訟法第78條。
中    華    民    國    97    年    3     月    31    日
                        民事第二庭    法  官  楊欣怡
如對本判決上訴，須於判決送達後廿日內向本院提出上訴狀
中    華    民    國    97    年    3     月    31    日
                                      書記官  林美鳳


司法院資訊處製作；財團法人民間司法改革基金會備份。
